臺灣新竹地方法院刑事判決
111年度金訴字第49號
公  訴  人  臺灣新竹地方檢察署檢察官
被      告  曾泳智





上列被告因違反洗錢防制法等案件，經檢察官提起公訴（110年
度偵字第13950號），本院依簡式審判程序判決如下︰
    主  文
丁○○三人以上共同犯詐欺取財罪，累犯，處有期徒刑壹年。未扣
案之犯罪所得新臺幣貳佰參拾元沒收之，如全部或一部不能沒收
或不宜執行沒收時，追徵其價額。
    事  實
一、丁○○於民國109年3、4月間某日、甲○○(由本院另行審結)於1
    10年3月底某日、丙○○(現由本院另行通緝中)於不詳時日，
    基於參與犯罪組織之犯意，加入通訊軟體暱稱「麥拉倫」、
    「法拉驢」等真實姓名、年籍不詳之成年人所組成以實施詐
    術為手段且具有持續性、牟利性、結構性之詐欺集團犯罪組
    織（丁○○涉犯組織犯罪防制條例部分，經臺灣新北地方法院
    以110年度金訴字第139號判決在案），由丁○○擔任車手頭，
    負責指揮分派工作及結算報酬，丙○○擔任車手，負責領取提
    款卡及提領款項，提領後交由擔任收水之甲○○，甲○○再依丁○○指示將詐欺款項上繳予「麥拉倫」、「法拉驢」指定之人
    ，並約定丁○○、甲○○及丙○○各可分得當日提領詐騙所得款項
    總額1%、2%、7%作為報酬。丁○○、甲○○、丙○○、「麥拉倫」
    、「法拉驢」及所屬詐欺集團成員共同意圖為自己不法之所
    有，基於3人以上共同詐欺取財及隱匿掩飾詐欺所得去向之
    犯意聯絡與行為分擔，先由丙○○於110年4月22日前某時，至
    南投縣某超商領取陳美真(涉犯詐欺取財及違反洗錢防制法
    部分，另經臺灣屏東地方法院以111年度易字第167號為不受
    理判決確定)申辦之第一商業銀行帳號000-000000000000000
    0號帳戶(下稱系爭帳戶)存摺、提款卡及密碼後，前往新竹
    縣○○市○○○路0段000號之新竹安捷國際酒店1610號房與丁○○
    、甲○○集合。嗣該詐欺集團其他成員，遂以附表編號1「詐
    欺時間及方式」欄所示之方式，致乙○○陷於錯誤，於附表編
    號1「匯款時間、地點、金額及匯入之帳戶」欄所示之時地
    ，匯款至系爭帳戶，丙○○再持系爭帳戶提款卡，於110年4月
    22日19時26分、34分許，於新竹縣竹北市六家火車站郵局提
    款機提領新臺幣(下同)2萬、3千元後，返回安捷國際酒店交
    予甲○○上繳丁○○結算報酬，甲○○再依丁○○指示將剩餘詐欺款
    項轉交予「麥拉倫」、「法拉驢」指定之人，以此製造金流
    斷點，隱匿上開詐欺特定犯罪不法所得之去向。
二、案經乙○○訴由南投縣政府警察局移送臺灣新竹地方檢察署檢
    察官偵查起訴。　
    理  由
一、本件被告丁○○所犯之3人以上共同詐欺取財罪、一般洗錢罪
    ，均非死刑、無期徒刑、最輕本刑為3年以上有期徒刑之罪
    或高等法院管轄第一審案件，被告於本院行準備程序中，均
    就被訴事實為有罪之陳述，經本院認合於刑事訴訟法第273
    條之1第1項之規定，裁定進行簡式審判程序，合先敘明。
二、認定犯罪事實所憑之證據及認定之理由：
　　上開犯罪事實，業據被告於警詢、本院準備程序及簡式審判
    程序中均坦承不諱(13950號偵卷第5頁至第8頁、本院卷第28
    3頁、第291頁)，核與共同正犯甲○○、丙○○於警詢時之供述
    大致相符(13950號偵卷第13頁至第16頁、第21頁至第24頁)
    ，並據告訴人乙○○於警詢時之指訴被害情節在卷(13950號偵
    卷第30頁至第32頁)，另有第一商業銀行回覆之系爭帳戶客
    戶基本資料暨歷史交易明細表(查詢時間：110年4月1日起至
    110年4月30日)1份、提款機及安捷國際酒店之監視器錄影畫
    面翻拍照片數張(13950號卷第36頁至第44頁)，及如附表編
    號1證據欄所示之證據附卷可佐，是被告之任意性自白，確
    與事實相符，均堪予採信，自均應依法論科。
三、論罪科刑：
㈠、被告與共同正犯甲○○、丙○○、「麥拉倫」、「法拉驢」
　　及所屬詐欺集團成員就本案所犯詐欺取財犯行，使告訴人於
    附表編號1「匯款時間、地點、金額及匯入之帳戶」欄所示
    之時地，將款項匯款至系爭帳戶，被告依從「麥拉倫」、「
    法拉驢」指示，指揮共同正犯丙○○至指定地點拿取系爭帳戶
    之提款卡，再分配共同正犯丙○○提領系爭帳戶內之詐欺贓款
    後交由共同正犯甲○○，共同正犯甲○○將上開贓款交予被告結
    算報酬後，指示共同正犯甲○○將剩餘贓款轉交所屬詐欺集團
    不詳成員收受，以隱匿其等詐欺所得去向，業如前述，所為
    已切斷資金與當初犯罪行為之關聯性，隱匿犯罪行為或該資
    金不法來源或本質，使偵查機關無法藉由資金之流向追查犯
    罪者。是核被告所為，係犯刑法第339條之4第1項第2款之3
    人以上共同詐欺取財罪及洗錢防制法第14條第1項、第2條第
    2款之洗錢罪。　　　
㈡、按共同實施犯罪行為之人，在合同意思範圍以內，各自分擔
    犯罪行為之一部，相互利用他人之行為，以達其犯罪之目的
    者，即應對於全部所發生之結果，共同負責。而共同正犯之
    成立，祇須具有犯意之聯絡及行為之分擔，既不問犯罪動機
    起於何人，亦不必每一階段犯行，均須參與。又共同正犯之
    意思聯絡，原不以數人間直接發生者為限，若有間接之聯絡
    者，亦包括在內，如甲分別邀約乙、丙犯罪，雖乙、丙間彼
    此並無直接之聯絡，亦無礙於其為共同正犯之成立。是以，
    行為人參與構成要件行為之實施，並不以參與構成犯罪事實
    之全部或始終參與為必要，即使僅參與構成犯罪事實之一部
    分，或僅參與某一階段之行為，亦足以成立共同正犯。經查
    ，被告雖非親自向告訴人實施訛詐，而未自始至終參與各階
    段之犯行，然被告擔任「車手頭」，依「麥拉倫」、「法拉
    驢」指示，指揮共同正犯甲○○及丙○○拿取提款卡、提領並上
    繳給「麥拉倫」、「法拉驢」指定之人，而藉此製造資金斷
    點，隱匿特定犯罪所得去向，被告與詐欺集團其他成員間既
    為詐騙告訴人而彼此分工，堪認渠等係在合同意思範圍內，
    各自分擔犯罪行為之一部，並相互利用他人之行為，以達犯
    罪之目的，從而被告與共同正犯甲○○、丙○○、「麥拉倫」、
    「法拉驢」等所屬詐欺集團成員間就上開犯行，彼此間有犯
    意聯絡及行為分擔，為共同正犯。
㈢、被告前因妨害自由、傷害及遺棄等案件，經臺灣板橋地方法
    院(現已改制為臺灣新北地方法院)以98年度重訴字第41號判
    決分別判處1年6月、10月、8年，嗣傷害及遺棄部分上訴(妨
    害自由部分未經上訴而確定)，經臺灣高等法院以99年度上
    訴字第3269號判決分別改判處有期徒刑7年、4月，應執行有
    期徒刑7年2月，該部分再上訴後，經最高法院以102年度台
    上字第310號判決上訴駁回確定後與上開妨害自由案件，再
    經臺灣高等法院以102年度聲字第2663號裁定應執行有期徒
    刑8年6月，被告於106年10月16日因縮短刑期假釋出監，所
    餘刑期付保護管束，於109年2月29日保護管束期滿假釋未經
    撤銷視為執行完畢等情，業據檢察官於審理時主張並說明，
    被告於本院審理時就有無累犯之事實亦表明沒有意見等語（
    見本院卷第291頁至第292頁），並有臺灣高等法院被告前案
    紀錄表在卷可參，被告對此文書證據亦不爭執，此部分事實
    堪以認定。是其於前揭有期徒刑執行完畢後，5年內故意再
    犯本案有期徒刑以上之罪，當屬刑法第47條第1項之累犯，
    參酌檢察官以被告構成累犯之前案與本案罪質不同，就是否
    加重其最低本刑無意見，及司法院大法官釋字775號解釋意
    旨，衡以被告先前執行者係妨害自由、傷害及遺棄等案件，
    與本案之罪質確實有異，並無何等特別關連性，難認其於本
    案中有彰顯出主觀特別惡性或刑罰反應力薄弱之情形，倘因
    此加重最低本刑恐致生行為人所受的刑罰超過其所應負擔罪
    責的情形，是不依前揭規定加重其刑。
㈣、被告與共同正犯甲○○、丙○○、「麥拉倫」、「法拉驢」等人
    所屬詐欺集團成員間，係基於單一決意而觸犯上開數罪名，
    為想像競合犯，應依刑法第55條之規定，從一重之3人以上
    共同犯詐欺取財罪處斷。又想像競合犯之處斷刑，本質上係
    「刑之合併」。其所謂從一重處斷，乃將想像競合犯組成之
    評價上數罪，合併為科刑一罪，其所對應之刑罰，亦合併其
    評價上數罪之數法定刑，而為一個處斷刑。易言之，想像競
    合犯侵害數法益者皆成立犯罪，論罪時必須輕、重罪併舉論
    述，同時宣告所犯各罪名，包括各罪有無加重、減免其刑之
    情形，亦應說明論列，量刑時併衡酌輕罪部分量刑事由，評
    價始為充足，然後依刑法第55條前段規定「從一重處斷」，
    非謂對於其餘各罪可置而不論。因此，法院決定處斷刑時，
    雖以其中最重罪名之法定刑作為裁量準據，惟於裁量其輕重
    時，仍應將輕罪合併評價在內（最高法院108年度台上字第4
    405、4408號判決意旨參照）。經查，被告於偵查及本院審
    理時，均已坦承本案之洗錢罪犯行，依洗錢防制法第16條第
    2項「犯前2條之罪，在偵查或審判中自白者，減輕其刑」之
    規定，原應減輕其刑，惟被告於本案所為犯行已從一重之刑
    法3人以上共同犯詐欺取財罪處斷，依上開說明，由本院依
    刑法第57條量刑時，一併衡酌該部分減輕其刑事由，附此敘
    明。　　
㈤、爰以行為人之責任為基礎，被告正值中壯，非無工作能力賺
    取所需，然不知守法慎行正道取財，為圖暴利加入詐欺集團
    ，糾集3人以上共同詐騙無辜被害人之金錢，侵害被害人財
    產法益，擔任車手頭分別指派丙○○、甲○○提領及轉交詐欺款
    項予所屬詐欺集團成員以製造金流斷點，隱匿上開詐欺所得
    去向，助長原已猖獗之詐騙歪風，嚴重危害被害人財產及社
    會金融秩序，所為非是，應予嚴厲非難，考量被告犯後坦承
    犯行，並未實際參與全程詐騙行為，亦非詐欺集團之核心成
    員，兼衡其符合洗錢罪之減輕其刑事由，及告訴人於本案所
    受之損害，暨被告自述高中肄業之智識程度，前從事餐飲業
    ，已婚，育有1名未成年子女，入監前與母親、妻小同住，
    勉持之家庭經濟狀況等一切情狀，量處如主文所示之刑。
四、沒收：
    按犯罪所得，屬於犯罪行為人者，沒收之。但有特別規定者
    ，依其規定。前2項之沒收，於全部或一部不能沒收或不宜
    執行沒收時，追徵其價額。刑法第38條之1第1項、第3項定
    有明文。次按共同正犯之犯罪所得，沒收或追徵，應就各人
    所分得之數額分別為之；先前對共同正犯採連帶沒收犯罪所
    得之見解，已不再援用及供參考（最高法院104年第13次刑
    事庭會議決議意旨參照）。經查，被告自承參與本案犯行獲
    得之報酬為收取詐欺款項1%即230元（13950號偵卷第7頁）
    ，均未扣案，爰依上開規定宣告沒收，於全部或一部不能沒
    收或不宜執行沒收時，追徵其價額。　　　　
據上論斷，應依刑事訴訟法第273條之1第1項、第299條第1項前
段，判決如主文。
本案經檢察官洪期榮提起公訴，檢察官劉正祥到庭執行職務。
中　　華　　民　　國　　111 　年　　6 　　月　　14　　日
                  刑事第二庭    法　官  楊數盈
以上正本證明與原本無異。
如不服本判決應於收受本判決後20日內向本院提出上訴書狀，上
訴書狀應敘述具體理由。上訴書狀未敘述上訴理由者，應於上訴
期間屆滿後20日內補提理由書狀於本院（均須按他造當事人之人
數附繕本）「切勿逕送上級法院」。
告訴人或被害人如對於本判決不服者，應具備理由請求檢察官上
訴，其上訴期間之計算係以檢察官收受判決正本之日期為準。
中　　華　　民　　國　　111 　年　　6 　　月　　14　　日
　　　　　　　　　　　　　    　書記官  陳采薇 　
附錄本案論罪科刑法條：
刑法第339條之4第1項第2款：
犯第339條詐欺罪而有下列情形之一者，處1年以上7年以下有期
徒刑，得併科1百萬元以下罰金：
二、三人以上共同犯之。
洗錢防制法第2條第2款
本法所稱洗錢，指下列行為：
二、掩飾或隱匿特定犯罪所得之本質、來源、去向、所在、所有
    權、處分權或其他權益者。
洗錢防制法第14條第1項
有第二條各款所列洗錢行為者，處7年以下有期徒刑，併科新臺
幣5百萬元以下罰金。　 
附表：
編號 告訴人 詐欺時間及方式 匯款時間、地點、金額及匯入之帳戶 證     據 1 乙○○ 該詐欺集團某成年成員於110年4月22日18時53分許，假冒臉書賣家「優惠購」、「郵局客服人員」去電乙○○，佯稱因系統誤設定其為經銷商會員，現有12筆錯誤訂單將扣款，需依指示解除云云，致乙○○誤信為真而為右列之匯款。 乙○○於110年4月22日19時19分許，操作ATM轉帳24,123元至系爭帳戶。  郵政存簿儲金簿封面暨內頁影本、台新銀行自動櫃員機交易明細表影本、內政部警政署反詐騙諮詢專線紀錄表、臺中市政府警察局烏日分局龍井分駐所受理詐騙帳戶通報警示簡便格式表各1份(13950號偵卷第29頁、第33頁至第35頁)。